臺北高等行政法院判決
　　　　　　　　　　　　　　　93年度簡字第01447號
原　　　告　甲○○○
被　　　告　勞工保險局
代　表　人　乙○（總經理）
訴訟代理人　丙○○
　　　　　　丁○○
上列當事人間因農保事件，原告不服行政院中華民國92年11月27
日院臺訴字第0920091883號訴願決定，提起行政訴訟。本院判決
如下：
　　主  文
原告之訴駁回。
訴訟費用由原告負擔。
　　事  實  及  理  由
一、事實概要：原告之配偶蕭添福係由嘉義縣布袋鎮農會申報加
    入農民健康保險之被保險人，因肝癌檢具財團法人長庚紀念
    醫院嘉義分院（下稱嘉義長庚醫院）農民健康保險殘廢診斷
    書，向被告申請殘廢給付。案經被告審查結果，以91年11月
    15日保受給字第09160588040號函復略以：依長庚醫院出具
    之殘廢診斷書記載，蕭添福於91年8月19日住院時診斷為肝
    癌，至91年10月31日診斷殘廢時治療時間未滿一年，依農民
    健康保險條例 (下稱農保條例)第36條及內政部91年1月22日
    台內社字第0910065166號函釋，應不予給付。被保險人蕭添
    福不服，向農民健康保險監理委員會申請審議後，旋於91年
    12月31日死亡，原告聲明承受申請審議，嗣經該監理會審議
    決定駁回其申請，原告不服，提起訴願，亦遭決定駁回，遂
    提起本件行政訴訟。
二、本件原告起訴時，被告之代表為廖碧英，嗣於訴訟中先後變
    更為蔡吉安、乙○，茲據新任代表人聲明承受訴訟，於法尚
    無不合，應予准許。又原告因不服被告否准被保險人申請新
    台幣 (下同)149,600元之殘廢給付，而提起行政訴訟，依行
    政訴訟法第219條第3項第3款及第2項之規定，應適用簡易訴
    訟程序，爰不經言詞辯論，逕行判決，均合先敘明。
三、原告起訴意旨略稱：被保險人因罹患疾病，經治療終止後，
    身體遺存障害，雖日常生活，飲食起居正常可自理，但僅可
    從事輕便工作，並經被告特約之醫療機構即嘉義長庚醫院診
    斷為永久殘障，已符合農保條例第36條第 1項之規定，自得
    依殘廢給付標準表第47項規請領殘廢給付，被告以被保險人
    未治療 1年以上，而拒絕給付，顯有違殘廢給付之宗旨等語
    。
四、經查：
    (一)按「被保險人因遭受傷害或罹患疾病，經治療終止後，如
      身體遺存障害，適合殘廢給付標準表規定之項目，並經保
      險人自設或特約醫療機構診斷為永久殘廢者，得按其當月
      投保金額，依同表規定之殘廢等級及給付標準，一次請領
      殘廢補助費。殘廢給付標準表如附表。被保險人因遭受傷
      害或罹患疾病，經治療一年以上尚未痊癒，如身體遺存障
      害，適合照前項辦理。」農保條例第36條定有明文。又「
      本條例第三十六條第一項所稱治療終止，係指被保險人罹
      患之傷病，經治療後，症狀固定，再行治療仍不能期待其
      治療效果之狀態而言。」亦為同條例施行細則第62條所明
      定。
    (二)次按，農保條例所定殘廢給付之立法意旨，係保障被保險
      人因傷病或成殘後生活之所需，亦即填補其成殘後因勞動
      能力損失致經濟收入不足以維持其基本生活之用，殘廢補
      助費之給付目的，並非提供其作為繼續治療原來所患傷病
      之用，亦非補助其不能工作之損失，故如被保險人於遭遇
      傷病後，尚未接受完整之治療，即於短期內死亡者，其間
      被保險人身體所呈現之不穩定的、惡化中的障害，即使適
      合殘廢給付標準表規定之項目，亦非殘廢補助制度所擬照
      顧之範圍甚明。
    (三)本件依被保險人申請時檢附嘉義長庚醫院91年10月31日出
      具同日審定成殘之殘廢診斷證明書所載：該病患於91年 8
      月19日初診住院，診斷為肝癌，接受一次肝動脈栓塞治療
      ，目前門診追蹤中，91年8月19日至同年月31日住院13天
      ，91年9月5日至同年10月31日門診5次等情，足見被保險
      人在嘉義長庚醫院之治療尚未終止，該殘廢診斷書謂被保
      險人治療終止之日期係91年10月31日顯與事實不符。復參
      諸原審定卷所附邱炳川診所出具被保險人之死亡證明書所
      載：被保險人係因肝癌導致食道靜脈瘤出血，於91年12月
      31日死亡等情，則被保險人自91年8月19日初診住院診斷
      罹患肝癌，經施行肝動脈栓塞手術後，接受門診追蹤治療
      中，旋於同年12月31日死亡，其間不過四個月餘，益徵被
      保險人於91年10月31日開具殘廢診斷書時，其病情尚未獲
      得有效控制並持續惡化中，自非屬症狀固定，即與治療終
      止之要件不合。原告訴稱嘉義長庚醫院出具之診斷書既載
      明被保險人已治療終止，即符合農保條例第36條第1項規
      定云云，核不足採。
五、綜上所述，被告以被保險人所患肝癌，未經治療終止旋即死
    亡，核與前揭農保條例第36條規定不符，乃核定所請殘廢給
    付不予給付，依法並無違誤，審議審定及訴願決定遞予維持
    ，俱無不合。原告訴請撤銷，並請求被告核給被保險人殘廢
    給付149,600元及法定遲延利息，均無理由，應予駁回。
據上論結，本件原告之訴為無理由，爰依行政訴訟法第98條第3
項前段，判決如主文。
中　　華　　民　　國　　94　　年　 　2　　月　　1　　 日
                           第四庭  法  官　蕭惠芳
上為正本係照原本作成。
本件以訴訟事件所涉及之法律見解具有原則性者為限，始得於本
判決送達後20日內向本院提出上訴狀並表明上訴理由，如已於本
判決宣示後送達前提起上訴者，應於判決送達後20日內補具上訴
理由（均按他造人數附繕本），且經最高行政法院許可後方得上
訴。
中　　華　　民　　國　　94　　年　 　2　　月　　2　　 日
            　　　　　　　　   　　書記官  李淑貞
